【裁判字號】    99,抗,1065
【裁判日期】    990730
【裁判案由】    聲明異議
【裁判全文】
臺灣高等法院民事裁定                  99年度抗字第1065號
抗  告  人  甲○○
相  對  人  金駿建築經理有限公司即金駿工程顧問有限公司
法定代理人  乙○○
上列當事人間因支付命令事件，提出異議，抗告人對於中華民國
99 年6月24日臺灣士林地方法院99年度促字第9112號所為裁定提
起抗告，本院裁定如下：
    主  文
抗告駁回。
抗告訴訟費用由抗告人負擔。
    理  由
一、本件抗告意旨略以：原法院99年度促字第9112號支付命令（
    下稱系爭支付命令）之收受人葉明哲與伊並無直接關係，且
    送達地址台北市○○○路○段272巷27號亦非伊之戶籍地即台
    北市○○街○段296號，故系爭支付命令之送達並不合法，原
    法院不察，逕以伊提出異議已逾期為由，裁定予以駁回，顯
    屬違誤，應予廢棄等情。
二、按送達於住居所、事務所或營業所不獲會晤應受送達人者，
    得將文書付與有辨別事理能力之同居人或受僱人，民事訴訟
    法第137條第1項定有明文。又在區分所有大廈內住戶所設管
    理委員會所僱用之管理員，性質上屬於全體住戶之受僱人，
    與民事訴訟法第137條第1項規定之受僱人相當（最高法院88
    年度台抗字第183號裁定參照），故法院送達之文書由大廈
    管理員收受，依上規定仍屬合法。次按依民法第20條第1項
    規定，依一定事實足認以久住之意思，住於一定之地域者，
    即為設定其住所於該地，故我國民法關於住所之設定，係兼
    採主觀主義及客觀主義之精神，必須主觀上有久住一定地域
    始為住所，故住所並不以登記為要件，戶籍登記之處所固得
    資為推定住所之依據，惟倘有客觀之事證，足認當事人已久
    無居住該原登記戶籍之地域，並已變更意思以其他地域為住
    所者，即不得僅憑原戶籍登記之資料，一律解為其住所（最
    高法院97年度台抗字第118號裁定參照）。
三、經查，抗告人之戶籍地雖登記為台北市○○街○段296號（見
    原法院卷第22頁），但抗告人事實上並未居住於上揭戶籍地
    址，有台北市政府警察局大同分局民國（下同）99年7月26
    日北市警同分戶字第09931538800號函可按（見本院卷第13
    頁）。再依台北縣政府警察局蘆洲分局99年7月23日北縣警
    刑字第0990028613號函，可資證明抗告人已自認伊自87年8
    月間起即居住於台北縣八里鄉○○○街48號8樓，直至99 年
    7月21日警員前往查訪時，仍居住於該址之事實。復經徵諸
    抗告人所提出之異議狀亦將該台北縣八里鄉○○○街48號8
    樓列為住址（見原法院卷第28頁），則依上說明，堪認抗告
    人之住所應係在台北縣八里鄉○○○街48號8樓。
四、次查，系爭支付命令雖曾向抗告人所登記之戶籍地即台北市
    ○○街○段296號為送達，再經轉由居住於台北市○○○路○
    段272巷27號之葉明哲收受，有送達回證足憑（見原法院卷
    第26頁），但葉明哲並非抗告人之同居人，已據葉明哲具狀
    陳明（見本院卷第11頁），固難認已合法送達於抗告人。惟
    原法院嗣復已將系爭支付命令向抗告人之住所即台北縣八里
    鄉○○○街48號8樓為送達，於99年5月28日由該住所之摩登
    原始人社區管理室之管理員黃朝陸收受，有送達回證足憑（
    見原法院卷第27頁），依上開說明，已屬合法送達。則系爭
    支付命令異議不變期間20日應自99年5月29日起算，扣除在
    途期間2日，該不變期間之末日為同年6月19日，因該日係星
    期六為休息日，翌（20）日係星期日，亦為休息日，應延長
    至99年6月21日，乃抗告人遲至99年6月23日始就系爭支付命
    令提出異議（見原法院卷第28頁），顯已逾20日異議不變期
    間。從而原裁定駁回抗告人所為之異議，並無不合。抗告意
    旨執前詞指摘原裁定不當，聲明廢棄，為無理由，應予駁回
    。
據上論結，本件抗告為無理由，依民事訴訟法第495條之1第1項
、第449條第1項、第95條、第78條，裁定如主文。
中    華    民    國    99    年    7     月    30    日
                  民事第六庭
                        審判長法  官 林鄉誠
                              法  官 梁玉芬
                              法  官 張  蘭
正本係照原本作成。
不得再抗告。
中    華    民    國    99    年    7    月     30    日
                              書記官 黃麗玲

司法院資訊處製作；財團法人民間司法改革基金會備份。
